臺灣橋頭地方法院民事裁定
109年度消債清字第39號
聲請人即債  鄭宇辰  
務人                  

代  理  人  謝以涵律師
            張齡方律師
上列當事人因消費者債務清理事件聲請清算，本院裁定如下：
    主  文
聲請人鄭宇辰自民國一百零九年八月二十日下午四時起開始清算
程序。
命司法事務官進行本件清算程序。
    理  由
一、聲請意旨略以：聲請人即債務人鄭宇辰前向金融機構辦理房
    屋貸款、保證契約等，致積欠無擔保債務計新臺幣（下同）
    9,544,452元，因無法清償債務，乃於民國109年1月間向臺
    灣高雄地方法院（下稱高雄地院）聲請前置調解，惟因無法
    負擔債權人所提還款方案，而於109年2月4日調解不成立，
    因聲請人有不能清償債務或有不能清償之虞，復未經法院裁
    定開始更生程序或宣告破產，爰依法聲請准予裁定清算，經
    高雄地院移送本院等語。
二、按「債務人不能清償債務或有不能清償之虞者，得依本條例
    所定更生或清算程序，清理其債務。」消費者債務清理條例
    （下稱消債條例）第3條定有明文。衡以消費者與金融機構
    間債之關係之發生，係依契約自由原則及相互間之信賴為基
    礎，此為社會經濟活動得以維繫及發展之重要支柱，債務人
    經濟窘迫，固不應任其自生自滅，債權人一方之利益，仍不
    能因之摒棄不顧。是債務人於協商程序中，自應本於個人實
    際財產及收支狀況，依最大誠信原則，商討解決方案。如終
    究不能成立協商，於聲請更生或清算時，法院審酌上開條文
    所謂「不能清償或有不能清償之虞」，自宜綜衡債務人全部
    收支、信用及財產狀況，評估是否因負擔債務，而不能維持
    最基本之生活條件；所陳報之各項花費，是否確屬必要性之
    支出；如曾有協商方案，其條件是否已無法兼顧個人生活之
    基本需求等情，為其判斷之準據。
三、經查：
  ㈠聲請人前向各金融機構辦理房屋貸款、保證契約等，致現積
    欠無擔保債務至少9,544,452元，前因無法清償債務，而於1
    09年1月間向高雄地院聲請前置調解，因無法負擔債權人所
    提還款方案而於109年2月4日調解不成立，嗣聲請清算程序
    經移送本院等情，此有109年1月2日前置調解聲請狀所附債
    權人清冊、財團法人金融聯合徵信中心前置協商專用債權人
    清冊、信用報告及調解筆錄等件在卷可稽，堪信為真實。
  ㈡聲請人現任職於寶喬洋酒有限公司擔任送貨員，自109年1月
    起每月薪資皆為23,800元，而其現勞工保險投保於職業工會
    ，名下僅有合作金庫人壽保險解約金29,437元，106至107年
    度未有申報所得等情，有財產及收入狀況說明書、綜合所得
    稅各類所得資料清單暨國稅局財產歸屬資料清單、勞工保險
    投保資料表、在職薪資證明、109年4月27日陳報二狀所附薪
    資單等件附卷可證。則查無聲請人有其他收入來源，佐以聲
    請人已提供客觀上非不可採信之收入證明，則以薪資單所示
    薪資23,800元作為核算其現在償債能力之基礎，尚能反映真
    實收入狀況。
  ㈢至支出部分，聲請人主張需扶養父母及1名未成年子女，各主
    張支出扶養費10,478元、7,859元。按直系血親相互間，互
    負扶養之義務，民法第1114條第1 款定有明文。查聲請人父
    親鄭○○、母親林○○，其中父母於107年度所得甚低，僅父親
    名下有無殘值機車，另1名未成年子女為102年生，未有申報
    所得及財產等情，有戶籍謄本、綜合所得稅各類所得資料清
    單暨國稅局財產歸屬資料清單等附卷可證，扶養費用部分，
    依消債條例第64條之2第1、2項，並參照消民法第1118、111
    9條規定，其負扶養義務之程度，亦應考量其目前身負債務
    之窘境，所負擔之扶養義務能力，自非比一般，在無其他更
    為詳實之資料可供佐證之情形下，故本院認定以109年度高
    雄市最低生活費標準之1.2倍15,719元為標準，則與2名手足
    分擔父母扶養費後，聲請人每月應支出父母扶養費應以10,4
    79元為度（計算式：15,719×2÷3＝10,479），聲請人就此主
    張支出10,478元，應認可採；另與前配偶分擔1名子女扶養
    費後，聲請人每月應支出之子女扶養費應以7,860元為度（
    計算式：15,719÷2＝7,860），聲請人就此主張支出子女扶養
    費7,859元，亦屬可採。至聲請人個人日常生活必要費用部
    分，審酌聲請人負債之現況，基於社會經濟活動之互賴及誠
    信，該日常生活所需費用，自應節制開支，不得有超越一般
    人最低生活標準之享受，否則反失衡平，本院依消債條例第
    64條之2第1項，參酌衛福部社會司所公告歷年最低生活費標
    準，109年度高雄市最低生活費標準13,099元之1.2倍為15,7
    19元，則聲請人每月最低生活費除有特殊情形並有證據證明
    者外，自宜以此為度，始得認係必要支出。然聲請人主張每
    月個人必要生活費為15,718元，尚與上開標準相同。
  ㈣綜上所述，以聲請人現每月所得23,800元為其償債能力基準
    ，扣除其每月個人之必要生活費用15,718元、扶養費18,337
    元後已無所餘，顯無法清償聲請人目前負債總額9,544,452
    元，堪認聲請人確有不能清償債務或有不能清償之虞之情事
    。從而，聲請人主張已不能清償債務，聲請本院准予清算，
    依所舉事證及本院調查結果，即無不合。
四、末按「法院開始清算程序之裁定，應載明其年、月、日、時
    ，並即時發生效力。」、「法院裁定開始更生或清算程序後
    ，得命司法事務官進行更生或清算程序，必要時得選任律師
    、會計師或其他適當之自然人或法人一人為監督人或管理人
    。」，消費者債務清理條例第83條第1項、第16條第1項分別
    定有明文。本件聲請人其目前收入及財產狀況，不能履行債
    務，未償之債務亦屬不能清償，有如上述。從而，聲請人聲
    請清算，洵屬有據，應予准許，爰命司法事務官進行本件清
    算程序。
五、依消費者債務清理條例第11條第1項、第83條第1項、第16條
    第1項，裁定如主文。
中　　華　　民　　國　 109　　年　　8 　　月　　20　　日
              　        　民事庭　法　官　李姝蒓
以上正本係照原本作成。
本裁定已於109年8月20日下午4 時公告。
本裁定不得抗告。
中　　華　　民　　國　 109　　年　　8 　　月　　20　　日
  　                              書記官　郭南宏